臺灣臺南地方法院臺南簡易庭民事判決
110年度南簡字第456號
原      告  莊璥菡  
被      告  黃桂芬  


上列當事人間請求遷讓房屋等事件，經本院於民國110年5月6日
言詞辯論終結，判決如下：
    主  文
一、被告應將門牌號碼臺南市○○區○○路○○○巷○○號五樓之十房屋
    騰空遷讓返還原告。
二、被告應給付原告新臺幣參萬參仟元，及自民國一一０年四月
    一日起至返還第一項房屋之日止，按月給付原告新臺幣壹萬
    壹仟元。
三、原告其餘之訴駁回。
四、訴訟費用由被告負擔。　　
五、本判決得假執行。 　
    事實及理由
一、按訴狀送達後，原告不得將原訴變更或追加他訴，但請求之
    基礎事實同一者，擴張或減縮應受判決事項之聲明者，不在
    此限，民事訴訟法第255條第1項第2款、第3款定有明文。查
    原告起訴時訴之聲明為：1.被告應將門牌號碼臺南市○○區○○
    路000巷00號5樓之10房屋騰空遷讓返還原告。2.並自民國10
    9年5月1日起至返還房屋之日止，按月給付原告新臺幣（下
    同）44,000元。3.願供擔保，請准宣告假執行。4.訴訟費用
    由被告負擔。嗣於訴訟中變更訴之聲明第2項為：「被告應
    給付原告77,000元，及自110年4月1日起至返還房屋之日止
    ，按月給付原告11,000元。」（見本院卷第88頁），被告雖
    不同意原告擴張應受判決事項之聲明（見本院卷第89頁），
    然原告上開追加係基於同一租約，請求被告給付積欠租金之
    同一基礎事實，揆諸前揭規定，應予准許。
二、原告起訴主張：
  ㈠被告於109年4月1日向原告承租門牌號碼臺南市○○區○○路000
    巷00號5樓之10房屋（下稱系爭房屋），約定租期自1109年4
    月1日起至110年3月31日止，租金每月11,000元，應於每月5
    日前繳納，押租金為22,000元。被告欠繳租金，兩造於109
    年5、6月間已合意於109年7月終止租賃契約。但被告之後有
    繳納109年7至10月租金，而於109年11月之後又未再繳納租
    金。原告前曾於109年7月6日寄發存證信函催告被告出面協
    商解決，再於109年7月8日、110年1月11日寄發存證信函，
    催告被告於3日內繳納租金，並對被告為終止租賃契約之意
    思表示。被告總計積欠109年5、6、11、12月及110年1至3月
    租金共77,000元，且租期已屆滿，被告應遷讓返還系爭房屋
    ，給付積欠之租金，並給付相當於租金之不當得利等語。
  ㈡並聲明：
　1.被告應將坐落臺南市○○區○○路000巷00號5樓之10房屋騰空遷
    讓交付原告。
　2.被告應給付原告77,000元，及自110年4月1日起至返還房屋
    之日止，按月給付原告11,000元。
　3.願供擔保，請准宣告假執行。
　4.訴訟費用由被告負擔。
三、被告抗辯：
  ㈠原告於起訴狀未提及110年1至3月之租金，被告不同意原告當
    庭擴張請求110年1至3月之租金。關於109年5、6月租金，被
    告於109年5月9日已傳LINE訊息告知承辦系爭房屋租租賃之
    仲介，以22,000元之押租金抵充。109年7至10月租金，被告
    分別於109年7月9日、109年8月5日、109年9月4日、109年10
    月5日各匯款11,000元予原告。另109年11至12月租金，被告
    則於110年4月20日、110年4月21日各匯款11,000元予原告。
    兩造簽立租約時，房仲曾向被告表示系爭房屋並無貸款，但
    依本件訴訟卷宗資料，系爭房屋應有貸款，應是原告聯合房
    仲詐騙被告。被告承租系爭房屋，入住第三天，就發生腳骨
    折，原本打算只租三個月，後來腳斷了，只好長租等語。
  ㈡並聲明：
  1.原告訴駁回。
  2.訴訟費用由原告負擔。
四、本院得心證之理由：
　  本件原告主張被告未按月給付租金，而終止兩造之租賃契約
     ，請求被告騰空遷讓返還系爭房屋，並給付積欠之租金77,
    000元，及自110年4月1日起至騰空遷讓房屋之日止，按月給
    付原告相當於租金之不當得利11,000元等語，為被告否認，
    並以前揭情詞置辯。是本件爭點厥為：㈠原告請求被告騰空
    遷讓返還系爭房屋，有無理由？㈡原告請求被告給付77,000
    元，及自110年4月1日起至騰空返還系爭房屋之日止，按月
    給付相當於租金之不當得利11,000元，有無理由？
　㈠原告請求被告騰空遷讓返還系爭房屋，有無理由？
    ⒈經查，兩造原簽立租賃契約，約定原告將系爭房屋出租予
      被告，租賃期間為109年4月1日至110年3月31日，每月租
      金為11,000元。惟被告入住後，因腳部骨折，兩造透過房
      屋仲介，雙方合意於109年6月30日終止上開租賃租約。然
      被告因腳傷未癒，自109年7月起迄今，為占有系爭房屋使
      用，期間於109年7月9日、同年8月5日、9月4日、10月5日
      ，各匯款11,000元予原告。嗣於109年12月下旬，原告因
      被告未給付109年11、12月份租金，於109年12月21日以台
      南育平郵局351號存證信函催告被告給付租金，但被告仍
      未給付，原告乃於110年1月11日以台南育平郵局18號存證
      信函終止租賃契約等語，此有原告提出之租賃契約書、存
      證信函，及兩造提出之Line對話紀錄在卷可稽(見110年度
      南司簡調字第52號第17-40、63-69頁，下稱調字卷；本院
      卷第33、43-49頁)，復為兩造所不爭執，此部分事實，堪
      信為真實。
　　⒉按稱租賃者，謂當事人約定，一方以物租與他方使用收益
      ，他方支付租金之契約；不動產之租賃契約，其期限逾1
      年者，應以字據訂立之，未以字據訂立者，視為不定期限
      之租賃；承租人於租賃關係終止後，應返還租賃物；當事
      人互相表示意思一致者，無論其為明示或默示，契約即為
      成立，民法第421條第1項、第422條、第455條前段、第15
      3條分別定有明文。又契約之合意終止與終止權之行使性
      質不同，前者為契約行為，即以第二次契約終止第一次契
      約；後者為單獨行為，其發生效力與否，端視有無意定或
      法定終止原因之存在。另契約須當事人互相表示意思一致
      ，始得成立，契約之成立，除雙方同時互為一致之意思表
      示外，以一方對他方之要約為承諾之通知或意思實現而成
      立。而默示之承諾，必依要約受領人之舉動，或其他情事
      足以間接推知其有承諾之意思者，始足稱之（最高法院10
      0年度台上字第860號判決意旨參照）。經查，兩造於109
      年4月1日簽立之租賃契約，雖定有期限，惟兩造合意於同
      年6月30日終止該租賃契約，則原定有期限之租賃契約於
      上開時間即生終止之效力，而向後消滅。嗣被告仍持續為
      系爭房屋之使用收益，且原告於合意終止租賃契約仍向被
      告收受租金，依前開說明，兩造自109年7月1日起，視為
      成立另一不定期限之租賃契約。
　　⒊次按未定期限者，各當事人得隨時終止契約。但有利於承
      租人之習慣者，從其習慣；承租人租金支付有遲延者，出
      租人得定相當期限，催告承租人支付租金，如承租人於其
      期限內不為支付，出租人得終止契約；租賃物為房屋者，
      遲付租金之總額，非達2個月之租額，不得依前項之規定
      ，終止契約。其租金約定於每期開始時支付者，並應於遲
      延給付逾二個月時，始得終止契約；承租人於租賃關係終
      止後，應返還租賃物；民法第450條第2項、第440條第1項
      、第440條第2項、第455條前段，定有明文。又按土地法
      第100 條第3 款規定，出租人非因左列情形之一，不得收
      回房屋。三、承租人積欠租金額，除擔保金抵償外，達2 
      個月以上時。經查，兩造合意終止租賃契約後，被告仍持
      續使用收益系爭房屋，而原告未即為表示反對被告使用，
      且繼續收受租金，已視為不定期限租賃契約，業經認定如
      上，是以被告負有依不定期租約按月給付原告租金11,000
      元之義務，惟被告遲延給付109年11、12月份租金，經原
      告以台南育平郵局351號存證信函催告被告給付，被告仍
      未履行，原告復於110年1月11日以台南育平郵局18號存證
      信函終止租賃之意思表示時，被告已積欠3個月之租金(即
      109年11、12月及110年1月。至於109年5、6月租金部分則
      以押租金抵充，另詳述於後。)。基此，兩造間之不定期
      租賃契約，因被告積欠2個月以上租金，經原告催告，被
      告仍未給付，則該不定期租賃契約於110年1月11日原告向
      被告為終止之意思表示時，亦已合法發生終止之效 力。
    ⒋準此，兩造間之不定期租賃契約既已合法終止，被告繼續
      占用系爭房屋即屬無權占有，是原告依系爭租約請求被告
      騰空遷讓返還系爭房屋，洵屬有據，應予准許。被告雖抗
      辯，於110年4月20、21日分別匯入11,000元予原告，以給
      付109年11、12月之租金，並未積欠此部分之租金云云。
      然查，原告於110年1月業已合法終止兩造間之不定期租賃
      關係，自不因被告於本訴訟之清償，使兩造已終止之不定
      期租賃契約回復效力，被告仍屬無權占用系爭房屋。
  ㈡原告請求被告給付77,000元，及自110年4月1日起至騰空返還
    系爭房屋之日止，按月給付相當於租金之不當得利11,000元
    ，有無理由？
    ⒈按承租人應依約定日期，支付租金，民法第439條前段定有
      明文。又押租金之主要目的在擔保承租人租金之給付及租
      賃債務之履行，故租賃關係消滅後，承租人如有欠租或其
      他債務不履行時，其所交付之押租金，發生當然抵充之效
      力（最高法院87年度台上字第1631號判決意旨可資參照）
      。經查，兩造原簽立之定期租賃契約，約定被告應於每月
      5日前支付租金11,000元，惟被告於109年5、6月並未依約
      給付租金，且兩造合意於109年6月30日終止上開租賃契約
      ，使該定期租賃關係消滅，揆諸最高法院前開判決意旨說
      明，被告因上開定期租賃契約所交付之押租金，自得抵充
      此部分之欠租。是以，被告抗辯，109年5、6月份之租金
      ，經押租金22,000元抵充後，並未積欠此部分之租金等語
      ，自屬有據，應為可採。
　　⒉次按無法律上之原因而受利益，致他人受損害者，應返還
      其利益。雖有法律上之原因，而其後已不存在者，亦同，
      民法第179 條定有明文。又無權占有他人之土地，可能獲
      得相當於租金之利益，為社會通常之觀念，故如無權占有
      他人之房屋，加害人應返還之不當得利之範圍，為相當於
      租金之利益（最高法院97年度台上字第294 號判決參照）
      。查系爭不定期租賃契約已於110年1月間終止，已如上述
      ，被告既未於上開租約終止時返還系爭房屋，則被告於翌
      日起即屬無權占有系爭房屋，且獲有相當於租金之不當得
      利，致原告受有無法使用收益系爭房屋之損害，原告自得
      請求被告給付相當於租金之不當得利。參酌兩造租賃關係
      存在時，係以每月11,000元為系爭房屋之租金，故認此數
      額為被告使用系爭房屋每月所受之利益，並為原告無法使
      用收益系爭房屋之損害。
　　⒊再查，本案訴訟審理中，被告已匯款清償109年11、12月份
      之租金，此有被告提出之郵政入戶匯款申請書可考(見本
      院卷第69、71頁)，並為原告所不爭執。從而，原告請求
      被告給付109年5、6、11、12月及110年1至3月，合計積欠
      之77,000元，及自110年4月1日起至騰空返還系爭房屋之
      日止，按月給付相當於租金之不當得利11,000元之租金及
      不當得利，就其請求被告給付77,000元部分，經扣減押租
      金抵充之109年5、6月份租金，及被告已清償之109年11、
      12月份租金後，被告尚應給付原告為33,000元(計算式：0
      0000－00000(押租金)－00000(000年4月20日匯款)－00000(0
      00年4月21日匯款)＝33000)，原告請求在此範圍內，為有
      理由；逾此部分之請求，則屬無據。另原告請求被告自11
      0年4月1日起至騰空遷讓返還系爭房屋之日止，按月給付
      相當於租金之不當得利11,000元予原告，洵屬有據，應予
      准許。
　㈢至於，原告於言詞辯論期日另提其與代理原告承辦系爭房屋
    租賃事之房仲LINE對話紀錄及系爭房屋浴室使用照片，抗辯
    系爭房屋有大門門鎖無法上鎖，及瓦斯桶有瓦斯外漏等瑕疵
    云云。惟查，依原告提出片段之LINE對話紀錄顯示，房仲對
    於被告提出之上開狀況，均有連繫鎖匠或相關師傅處理，並
    無不履行修繕之情形。另110年1月浴室洗水台發黴照片，為
    被告租賃系爭房屋使用相當時間，應屬承租人清潔保管之義
    務，與原告無涉。基上，被告上開抗辯，自不影響原告請求
    被告遷讓房屋，及給付租金、不當得利之權利。
五、綜上所述，原告依系爭租約及不當得利之法律關係，請求被
    告騰空遷讓返還系爭房屋，並給付積欠原告33,000元，及自
    110年4月1日起至騰空遷讓返還系爭房屋之日止，按月給付
    原告11,000元，為有理由，應予准許；逾此部分之請求則屬
    無據，應予駁回。
六、本件原告勝訴部分係依民事訴訟法第427 條第1 項適用簡易
    程序所為被告敗訴之判決，爰依同法第389 條第1 項第3 款
    之規定，依職權宣告假執行。
七、本件事證已臻明確，兩造其餘之攻擊防禦方法及所提證據，
    於判決結果不生影響，爰不一一論列，併此敘明。
八、末按各當事人一部勝訴、一部敗訴者，其訴訟費用，由法院
    酌量情形，命兩造以比例分擔或命一造負擔，或命兩造各自
    負擔其支出之訴訟費用，民事訴訟法第79條定有明文。本件
    原告之訴一部為有理由，一部為無理由，然原告敗訴部分乃
    被告於訴訟中所為抵充及清償所致，本院酌量此情，訴訟費
    用仍應由被告負擔。
九、訴訟費用負擔之依據：民事訴訟法第79條。　　
中　　華　　民　　國　　110 　年　　5 　　月　　20　　日
                  臺灣臺南地方法院臺南簡易庭
　　　　　　　　　                法  官　田幸艷
以上正本係照原本作成。
如不服本判決，應於送達後廿日內，向本院提出上訴狀並表明上
訴理由，如於本判決宣示後送達前提起上訴者，應於判決送達後
廿日內補提上訴理由書（須附繕本）。
如委任律師提起上訴者，應一併繳納上訴審裁判費。
中　　華　　民　　國　　110 　年　　5 　　月　　20　　日
                                  書記官  駱映庭